【裁判字號】    99,訴,830
【裁判日期】    990805
【裁判案由】    違反毒品危害防制條例
【裁判全文】
臺灣彰化地方法院刑事判決               99年度訴字第830號
公  訴  人  臺灣彰化地方法院檢察署檢察官
被      告  甲○○
上列被告因違反毒品危害防制條例案件，經檢察官提起公訴（99
年度毒偵字第1060號），本院依簡式審判程序判決如下：
    主  文
甲○○施用第一級毒品，累犯，處有期徒刑捌月。
    犯罪事實
一、甲○○前於民國92年間因施用毒品案件，經本院以92年度毒
    聲字第494 號裁定送勒戒處所觀察、勒戒後，認無繼續施用
    毒品之傾向，於92年5 月23日執行完畢釋放，並由臺灣彰化
    地方法院檢察署檢察官於以92年度毒偵緝字第88號為不起訴
    處分確定。94年間又因施用第一級毒品案件，經本院以94年
    度訴字第949 號判處有期徒刑10月確定，並於95年6 月11日
    徒刑執行完畢出獄。其後又於95年間因施用第一級毒品等案
    件，經本院以96年度訴字第1971號各判處有期徒刑10月、1
    年，嗣獲本院裁定減刑為有期徒刑5 月、6 月確定（第1 案
    ）；另於96年間因施用第一級毒品案件，經臺灣高等法院臺
    中分院以96年度上訴字第1924號判處有期徒刑10月，減為有
    期徒刑5 月確定（第2 案) ，上開已減刑之第1 、2 案再經
    臺灣高等法院臺中分院以96年度聲字第1895號裁定應執行有
    期徒刑1 年1 月確定。又因施用第二級毒品案件，經臺灣雲
    林地方法院以96年度易字第595 號判處有期徒刑8 月，後減
    為有期徒刑4 月確定（第3 案）；復因施用第二級毒品案件
    ，經本院以96年度訴字第1667號判處有期徒刑10月，後減為
    有期徒刑5 月確定（第4 案）；再因施用第一級毒品案件，
    經本院以96年度訴字第1539號判處有期徒刑1 年2 月，後減
    為有期徒刑7 月確定（第5 案）；另因施用第一級毒品等案
    件，經本院以96年度訴字第1717號分別判處有期徒刑10月、
    10 月 ，各減為有期徒刑5 月、5 月確定（第6 案），上開
    第4、5、6 案再經本院以96年度聲字第1582號裁定應執行有
    期徒刑1 年8 月確定，經與上開第3 案及第1 、2 案所定之
    應執行刑接續執行，於98年8 月10日縮短刑期假釋出監，嗣
    於保護管束期間，又因施用第一級毒品等案件，經本院分別
    以99年度訴字第616 號、768 號各判處有期徒刑8 月、8 月
    確定，前揭假釋因而撤銷，已入監執行所餘殘刑8 月25日（
    現正執行中）。
二、詎甲○○仍未思悔改，復基於施用第一級毒品之犯意，於99
    年5 月6 日下午8 時許，在其位於彰化縣永靖鄉○○村○○
    路○ 段98號之住處內，以將海洛因摻水稀釋後置於針筒再注
    射至體內之方式，施用第一級毒品海洛因1 次。嗣於99年5
    月8日 下午2 時40分許，在彰化縣永靖鄉○○村○○路60巷
    9 號前，經警見其行跡可疑進行盤查，見其左手肘內側有注
    射針孔痕跡，而懷疑其有施用毒品嫌疑，經徵得其同意後採
    取尿液檢體送驗，結果呈現嗎啡陽性反應，而查悉上情。
三、案經彰化縣警察局員林分局報請臺灣彰化地方法院檢察署檢
    察官偵查起訴。
    理  由
一、本件被告甲○○所犯係死刑、無期徒刑、最輕本刑為3年以
    上有期徒刑以外之罪，其於準備程序就前揭被訴事實為有罪
    之陳述，經受命法官告知簡式審判程序之旨，並聽取其與公
    訴人之意見後，本院認無不得或不宜改依簡式審判程序進行
    之處，爰依刑事訴訟法第273條之1第1項、第284條之1，裁
    定本案由受命法官獨任進行簡式審判程序，合先敘明。
二、上開犯罪事實，有下列證據可資證明：
    (一)彰化縣警察局員林分局委託檢驗尿液代號與真實姓名對照
      認證單。
    (二)詮昕科技股份有限公司濫用藥物尿液檢驗報告。
    (三)去氧核醣酸條例以外案件接受尿液採樣同意書。
    (四)臺灣高等法院被告前案紀錄表，及偵卷所附刑案資料查註
      紀錄表。
    (五)被告於警詢、偵訊及本院審理時之自白。
三、論罪科刑：
    (一)按毒品危害防制條例於92年7 月9 日修正公布，自93年1
      月9日 施行，其中第20條、第23條將施用毒品之刑事處遇
      程序，區分為「初犯」及「5 年內再犯」、「5 年後再犯
      」。依其立法理由之說明：「初犯」，經觀察、勒戒或強
      制戒治後，應為不起訴處分或不付審理之裁定；經觀察、
      勒戒或強制戒治執行完畢釋放後，「5 年內再犯」者，因
      其再犯率甚高，原實施之觀察、勒戒及強制戒治既已無法
      收其實效，爰依法追訴或裁定交付審理。至於經觀察、勒
      戒或強制戒治執行完畢釋放後，「5 年後再犯」者，前所
      實施之觀察、勒戒或強制戒治已足以遮斷其施用毒品之毒
      癮，為期自新及協助其斷除毒癮，仍適用「初犯」規定，
      先經觀察、勒戒或強制戒治之程序。從而依修正後之規定
      ，僅限於「初犯」及「5 年後再犯」二種情形，始應先經
      觀察、勒戒或強制戒治程序。倘被告於5 年內已再犯，經
      依法追訴處罰，縱其第3 次（或第3 次以上）再度施用毒
      品之時間，在初犯經觀察、勒戒或強制戒治執行完畢釋放
      5 年以後，已不合於「5 年後再犯」之規定，且因已於「
      5 年內再犯」，顯見其再犯率甚高，原實施觀察、勒戒或
      強制戒治，已無法收其實效，即應依該條例第10條處罰（
      最高法院95年第7 次刑事庭會議決議參照）。查本件被告
      前因施用毒品案件，經送觀察勒戒執行完畢釋放後5 年內
      ，仍因施用毒品犯行而遭訴追、判刑，是本件被告並不合
      於「5 年後再犯」之規定，揆諸上開說明，被告所為已符
      合毒品危害防制條第23條第2 項之所定之追訴要件，並無
      「初犯」規定之適用，自毋須再重新施予觀察、勒戒之處
      遇程序，而應直接訴追處罰。
    (二)核被告所為，係犯毒品危害防制條例第10條第1 項之施用
      第一級毒品罪。被告於施用前持有第一級毒品之低度行為
      ，應為施用之高度行為所吸收，不另論罪。
    (三)被告之前案紀錄，有臺灣高等法院被告前案紀錄表，及偵
      卷所附刑案資料查註紀錄表在卷可參。其於上開案件執行
      完畢後5 年以內故意再犯本件有期徒刑刑以上之罪，為累
      犯，應依刑法第47條第1 項之規定，加重其刑。
    (四)爰審酌被告前有施用毒品之前科，復曾執行觀察勒戒之處
      分，及多次因施用毒品案件入獄服刑，猶未能戒除毒癮，
      而再為本件施用毒品之犯行，尚乏禁絕毒害之決心，及其
      近因另案所犯施用毒品罪遭判刑而尚未執行，且其於本院
      審理時尚能坦認犯行，頗有悔悟之心，而驗尿報告顯示被
      告尿液中嗎啡含量尚非甚高，暨審酌被告之智識程度、素
      行紀錄等一切情狀，量處如主文所示之刑，以資儆懲。
四、如不服本判決應於收受判決後10日內向本院提出上訴書狀，
    並應敘述具體理由。其未敘述上訴理由者，應於上訴期間屆
    滿後20日內向本院補提理由書（須附繕本），切勿逕送上級
    法院。
據上論斷，應依刑事訴訟法第273條之1第1項、第299條第1項前
段、第310條之2、第454條第1項，毒品危害防制條例第10條第1
項，刑法第11條前段、第47條第1項，判決如主文。
本案經檢察官賴志盛到庭執行職務。
中    華    民    國    99    年    8     月    5     日
                  刑事第七庭      法  官  黃玉齡
以上正本證明與原本無異。
如不服本判決，應於收受判決後10日內向本院提出上訴書狀，並
應敘述具體理由；其未敘述上訴理由者，應於上訴期間屆滿後20
日內向本院補提理由書（均須按他造當事人之人數附繕本「切勿
逕送上級法院」）。
中    華    民    國    99    年    8     月    5     日
                                  書記官  黃鏽金
附錄論罪科刑法條：
毒品危害防制條例第10條
施用第一級毒品者，處 6 月以上 5 年以下有期徒刑。
施用第二級毒品者，處 3 年以下有期徒刑。

司法院資訊處製作；財團法人民間司法改革基金會備份。
